臺灣高等法院刑事判決　　　　　　　　100年度上訴字第503號
上　訴　人　臺灣新竹地方法院檢察署檢察官
被　　　告　孫新葉
上列上訴人因被告違反毒品危害防制條例案件，不服臺灣新竹地
方法院99年度審訴字第859 號，中華民國99年12月31日第一審判
決（起訴案號：臺灣新竹地方法院檢察署99年度毒偵字第1346號
，經原審依簡式審判程序審理），提起上訴，本院判決如下：
    主  文
原判決撤銷。
孫新葉施用第一級毒品，累犯，處有期徒刑捌月，扣案之第一級
毒品海洛因（驗餘淨重零點伍玖公克）沒收銷燬之；扣案之前開
毒品包裝塑膠袋壹個（重零點柒零公克）沒收。又施用第二級毒
品，累犯，處有期徒刑伍月。應執行有期徒刑拾月，扣案之第一
級毒品海洛因（驗餘淨重零點伍玖公克）沒收銷燬之；扣案之前
開毒品包裝塑膠袋壹個（重零點柒零公克）沒收。
    事  實
一、孫新葉前於96年間因妨害自由等案件，經本院臺中分院96年
    度上訴字第2793號判決判處有期徒刑6月、3月，並定應執行
    有期徒刑8 月，嗣妨害自由罪部分經提起上訴，並經最高法
    院97年度台上字第968 號判決上訴駁回確定。又於96年間復
    因妨害自由案件，經原審97年度竹簡字第11號判決判處有期
    徒刑5月確定。上開3 罪經原審97年度聲字第547號裁定定其
    應執行有期徒刑1年確定，於97年8月26日入監執行，並於98
    年6月20日出監，所餘殘刑43日（原審98年度聲字第879號依
    大法官會議釋字第662 號解釋意旨裁定易科罰金），於98年
    11月17日易科罰金執行完畢。另於85年間因施用毒品案件，
    經原審86年度訴字第775 號裁定送勒戒處所觀察、勒戒，因
    認無繼續施用毒品傾向，而執行完畢出所，並經原審86年度
    訴字第775 號判決免刑，嗣經上訴，復經本院87年度上訴字
    第5039號判決免刑，於88年8月5日確定。又於88年間再因施
    用毒品案件，經原審89年度毒聲字第1903號裁定觀察、勒戒
    ，因認無繼續施用毒品傾向，而執行完畢出所，並經臺灣新
    竹地方法院檢察署檢察官於89年9月6日以89年度毒偵字第17
    39號為不起訴處分確定。
二、詎孫新葉仍未戒斷毒癮，於前開5年內2次觀察勒戒執行完畢
    後，竟基於施用第一級毒品海洛因之犯意，於99年7 月30日
    13時許，在其位於新竹市○區○○路55巷33號住處房間內，
    以將海洛因加入香菸內點燃吸食之方式，施用第一級毒品海
    洛因1 次。另基於施用第二級毒品甲基安非他命之犯意，於
    99年7 月28日至29日間某時許，在上開住處內，以將第二級
    毒品甲基安非他命置放玻璃球內燒烤，讓其起煙霧，再以吸
    食器吸食煙霧之方式，施用第二級毒品甲基安非他命。嗣於
    99年7月31日20時50分許，在新竹縣芎林鄉○道○號○路南向
    90公里600 公尺處，為警攔車盤查，經警獲其同意後搜索，
    在其隨身包中查獲第一級毒品海洛因1 包（毛重1. 3公克）
    ，且經警將其親採封緘之尿液送驗結果呈可待因、嗎啡、及
    安非他命及甲基安非他命均陽性反應，始查悉上情。
三、案經內政部警政署國道公路警察局第六警察隊報告臺灣新竹
    地方法院檢察署檢察官偵查起訴。嗣經原審依簡式審判程序
    審理。
    理  由
一、按被告以外之人於審判外之言詞或書面陳述，除法律有規定
    者外，不得作為證據；又被告以外之人於審判外之陳述，雖
    不符合同法第159條之1至第159條之4之規定，但經當事人於
    審判程序同意作為證據，法院審酌該言詞陳述或書面陳述作
    成時之情況，認為適當者，亦得為證據。當事人、代理人或
    辯護人於法院調查證據時，知有第159條第1項不得為證據之
    情形，而未於言詞辯論終結前聲明異議者，視為有前項之同
    意，刑事訴訟法第159條第1項及第159條之5分別定有明文。
    經查，檢察官、被告對於本判決下引之證據，均表示同意作
    為證據（見本院卷第44反-45 頁），復於言詞辯論終結前，
    均未聲明異議，是依上開說明，自均有證據能力。
二、上開犯罪事實，業據被告於原審及本院審理時均坦承不諱，
    並有警員溫開丞所出具之職務報告1份、自願受搜索同意書1
    份、國道公路警察局第六警察隊搜索、扣押筆錄1 份、查獲
    毒品沒入物扣留物品紀錄、扣留物品收據1 份、扣押物品收
    據1 份、扣押物品目錄表1份、扣押物品清單1份、勘察採證
    同意書1份暨扣案物照片1幀在卷、及第一級毒品海洛因1 包
    （毛重1.3 公克）扣案足資佐證。而扣案之第一級毒品海洛
    因1包經送鑑定結果，含第一級毒品海洛因成分，原淨重0.6
    0 公克，驗餘淨重0.59公克，空包裝重0.70公克，亦有法務
    部調查局濫用藥物實驗室99年9月1日調科壹字第0992301963
    0號鑑定書1份在卷足憑。且經警將被告親採封緘之尿液送驗
    結果，亦呈可待因、嗎啡、及安非他命、甲基安非他命均陽
    性反應，復有國道公路警察局第六警察隊99年移送煙毒麻醉
    藥品人犯尿液檢體編號對照表及臺灣檢驗科技股份有限公司
    於99年8月17日出具之濫用藥物檢驗報告各1份附卷足憑，足
    見被告上開自白，確與事實相符，堪予採信。
三、按施用第一、二級毒品為犯罪行為，毒品危害防制條例第10
    條第1項及第2項各定有處罰明文。故施用該毒品者，依前揭
    規定本應科以刑罰。惟基於刑事政策，對合於一定條件之施
    用者，依同條例第20條、第23條之規定，施以觀察、勒戒及
    強制戒治之保安處分。嗣因其程序過於繁雜，上揭條例於民
    國92年7月9日修正公布，自93年1月9日施行，將第20條、第
    23條之保安處分程序，單純區分為「初犯」、「5 年內再犯
    」及「5 年後再犯」三種；「初犯」者，經觀察、勒戒或強
    制戒治後，應為不起訴處分或不付審理之裁定；經觀察、勒
    戒或強制戒治執行完畢釋放後，「5 年內再犯」者，依法追
    訴或裁定交付審理。至於經觀察、勒戒或強制戒治執行完畢
    釋放後，「5 年後再犯」者，仍適用「初犯」規定，先經觀
    察、勒戒或強制戒治之程序。從而依上揭修正後之規定，限
    於「初犯」及「5 年後再犯」二情形，始應先經觀察、勒戒
    或強制戒治程序。倘被告於5 年內已再犯，並經依法追訴處
    罰或依修正前舊法規定再次觀察、勒戒或強制戒治，縱其第
    3次（或第3次以上）再度施用毒品之時間，在初犯經觀察、
    勒戒或強制戒治執行完畢釋放5年以後，已不合於「5年後再
    犯」之情形，而應依該條例第10條追訴處罰（最高法院100
    年度台非字第28號判決意旨參照），查本件被告於85年間初
    犯施用毒品案件，經原審86年度訴字第775 號裁定送勒戒處
    所觀察、勒戒，因認無繼續施用毒品傾向，而執行完畢出所
    ，並經原審86年度訴字第775 號判決免刑，嗣經上訴，復經
    本院87年度上訴字第5039號判決免刑，於88年8月5日確定。
    然於5 年內之88年間再犯施用毒品案件，經原審89年度毒聲
    字第1903號裁定觀察、勒戒，因認無繼續施用毒品傾向，而
    執行完畢出所，並經臺灣新竹地方法院檢察署檢察官於89年
    9月6日以89年度毒偵字第1739號為不起訴處分確定，有臺灣
    新竹地方法院檢察署刑案資料查註紀錄表、全國施用毒品案
    件紀錄表、受觀察勒戒人毒品及前科紀錄簡列表、矯正簡表
    暨本院被告前案紀錄表各1份在卷足憑。是被告於前揭時、
    地再犯施用第一級毒品海洛因、施用第二級毒品安非他命，
    雖均在之前2次觀察、勒戒執行完畢釋放5年之後，惟其於毒
    品危害防制條例修正前，初犯施用毒品罪，經觀察、勒戒後
    ，既已於5年內再犯，與單純「5年後再犯」之情形有別，已
    合乎刑罰訴追之要件，是檢察官提起公訴，法院自應予以審
    判。綜上，本案事證已臻明確，被告再犯施用第一級毒品海
    洛因及施用第二級毒品安非他命之犯行均洵堪認定，應予依
    法論科。
四、查海洛因、安非他命分屬毒品危害防制條例第2 條第2項第1
    款所列之第一級毒品及第2 款所列之第二級毒品。核被告孫
    新葉所為，係犯毒品危害防制條例第10條第1 項之施用第一
    級毒品罪、及同條第2 項之施用第二級毒品罪。其持有第一
    級毒品海洛因、第二級毒品甲基安非他命之低度行為，應分
    別為其嗣後施用第一級毒品及施用第二級毒品之高度行為所
    吸收，均不另論罪。被告所為上揭2罪間，犯意個別，行為
    互殊，應分論併罰。又被告有如事實欄所載犯罪科刑、及執
    行完畢情形，有本院被告前案紀錄表在卷可參，其受有期徒
    刑之執行完畢，5年以內再故意犯本件有期徒刑以上之2罪，
    均為累犯，各應依刑法第47條第1項規定加重其刑。
五、原審以被告上開犯罪事證明確，俱予論罪科刑，固非無見，
    惟查，被告所為上開2 犯行，俱屬累犯，原判決對此漏未審
    酌，於法即有違誤。又查扣用以包裹第一級毒品海洛因之空
    包裝袋（重0.70公克），係防第一級毒品海洛因裸露、潮濕
    之供販賣第一級毒品海洛因所用之物，原判決又未認定無從
    與第一級毒品海洛因析離，則自應依毒品危害防制條例第19
    條第1 項規定宣告沒收，方屬適法。是檢察官上訴意旨執原
    審漏未適用累犯之規定指摘原判決不當，為有理由，自應由
    本院將原判決撤銷改判，爰審酌被告曾因施用毒品而觀察、
    勒戒在案，猶不知悔悟，卻再犯本案，顯然自制力薄弱，本
    案施用毒品種類、犯罪手段、情節、所生危害，及被告所為
    係戕害自身身心健康，犯後尚能坦承犯行，態度良好等一切
    情狀，分別量處並定其應執行之刑如主文第2 項所示，以資
    懲儆。又扣案之第一級毒品海洛因1 包，原淨重0.60公克，
    驗餘淨重0.59公克，為查獲之第一級毒品，應依毒品危害防
    制條例第18條第1 項前段規定就驗餘之第一級毒品海洛因宣
    告沒收銷燬之。而包裹上開第一級毒品海洛因之包裝塑膠袋
    （重0.70公克），係防第一級毒品海洛因裸露、潮濕之供施
    用第一級毒品海洛因所用之物，既經法務部調查局就之與本
    件扣案之海洛因分別鑑析其重量，足證與扣案之毒品海洛因
    無不可析離之關係，應依毒品危害防制條例第19條第1 項規
    定宣告沒收之。至採樣檢驗用罄之毒品，業已滅失，毋庸宣
    告沒收銷毀之，併此敘明。
據上論斷，應依刑事訴訟法第369條第1項前段、第364條、第299
條第1 項前段，毒品危害防制條例第10條第1項、第2項、第18條
第1項前段、第19條第1項，刑法第11條前段、第47條第1 項、第
51條第5 款，判決如主文。
本案經檢察官鄭龍照到庭執行職務。
中    華    民    國   100    年    5     月    2     日
                  刑事第二十二庭審判長法  官  郭雅美
                                      法  官  李麗珠
                                      法  官  洪于智
以上正本證明與原本無異。
施用第一級毒品部分，如不服本判決，應於收受送達後10日內向
本院提出上訴書狀，其未敘述上訴之理由者並得於提起上訴後10
日內向本院補提理由書（均須按他造當事人之人數附繕本）「切
勿逕送上級法院」。
施用第二級毒品部分，不得上訴。
                                      書記官  強梅芳
中    華    民    國   100    年    5     月    2     日
附錄：本案論罪科刑法條全文
毒品危害防制條例第10條：
施用第一級毒品者，處6 月以上5 年以下有期徒刑。
施用第二級毒品者，處3 年以下有期徒刑。